臺灣桃園地方法院刑事判決
110年度易字第236號
公  訴  人  臺灣桃園地方檢察署檢察官 
被      告  楊正男


選任辯護人  詹傑翔律師
上列被告因詐欺案件，經檢察官提起公訴（109年度偵續字第238
號），本院判決如下：
    主    文
楊正男犯詐欺取財罪，處有期徒刑壹年貳月。未扣案之犯罪所得
新臺幣壹佰貳拾伍萬元沒收，於全部或一部不宜執行沒收時，追
徵其價額。
    犯罪事實
一、楊正男先前為黃漢揚個人所有、位於桃園市○○區○○街0號「M
    oM's TOUCH」中原店（下稱本案中原店）之店長，詎其得悉
    黃漢揚將在桃園市○○區○○路000號1樓開設「MoM's TOUCH」
    中平店（亦為黃漢揚個人所有，下稱本案中平店）後，竟意
    圖為自己不法之所有，基於詐欺取財之犯意，先邀約黃卓駿
    於民國106年12月27日至本案中平店參觀，隨後向黃卓駿佯
    稱：黃漢揚已允諾其得以新臺幣（下同）250萬元入股本案
    中平店，惟其個人資金不足，黃卓駿是否願意投資，且投資
    之事不可以讓黃漢揚知悉云云，致黃卓駿陷於錯誤而應允，
    因此於107年1月4日匯款150萬元至楊正男名下中華郵政帳號
    00000000000000號之金融帳戶（下稱本案帳戶）；另於107
    年2月18日某時，楊正男接續前揭詐欺取財之犯意，向黃卓
    駿佯稱：位於桃園市○○區○○○路0段0號「MoM's TOUCH」之桃
    園棒球場店（下稱本案棒球場店）也可以讓黃卓駿投資云云
    ，致黃卓駿陷於錯誤，於同年3月19日匯款15萬元至本案帳
    戶。
二、案經黃卓駿告訴臺灣桃園地方檢察署檢察官偵查起訴。
    理    由
壹、程序部分
一、按被告以外之人於審判外之言詞或書面陳述，除法律有規定
    者外，不得作為證據；被告以外之人於審判外之陳述，經當
    事人於審判程序同意作為證據，法院審酌該言詞陳述或書面
    陳述作成時之情況，認為適當者，亦得為證據；當事人、代
    理人或辯護人於法院調查證據時，知有第159 條第1 項不得
    為證據之情形，而未於言詞辯論終結前聲明異議者，視為有
    前項之同意。刑事訴訟法第159 條第1 項及第159 條之5 分
    別定有明文。本判決下列所引用被告以外之人於審判外之陳
    述（含書面陳述），被告楊正男及其辯護人於本院準備程序
    中已同意上開證據具有證據能力（本院易卷第37頁），而被
    告、辯護人、檢察官迄於言詞辯論終結前亦未就證據能力聲
    明異議，本院審酌上開證據資料作成時之情況，尚無違法、
    不當或顯不可信情況，認作為證據應屬適當，依刑事訴訟法
    第159 條之5 ，應認前揭供述證據均有證據能力。
二、本判決以下所引用之非供述證據，均與本件事實具有自然關
    聯性，且核屬書證、物證性質，又查無事證足認有違背法定
    程序或經偽造、變造所取得等證據排除之情事，復經本院依
    刑事訴訟法第164 條、第165 條踐行物證、書證之調查程序
    ，況檢察官、被告、辯護人對此部分之證據能力亦均不爭執
    ，是堪認均具有證據能力。
貳、實體部分：
一、認定犯罪事實所憑之證據及理由：
  ㈠訊據被告就其前為本案中原店之店長，曾邀約告訴人黃卓駿
    於106年12月27日至本案中平店參觀，隨後向告訴人稱：黃
    漢揚已允諾其得以250萬元入股，惟因其資金不足，黃卓駿
    是否願意投資，投資之事不可以讓黃漢揚知悉等語，告訴人
    因此於107年1月4日匯款150萬元至本案帳戶；後於107年2月
    18日某時，其復向告訴人稱：本案棒球場店也可以讓告訴人
    投資等語，告訴人因此於同年3月19日匯款15萬元至本案帳
    戶各節，固坦承不諱，惟矢口否認有何詐欺取財之犯行。被
    告與辯護人答辯略以：黃漢揚曾於106年5、6月間在本案中
    原店向被告提及「如果表現好的話可以入股」等語，黃漢揚
    於本案偵查中就此亦有證述，此見他卷第110頁筆錄即明，
    且被告亦擔任「MoM's TOUCH」之紙本股東，是被告據此認
    定未來有機會成為本案中平店、棒球場店之實質股東，為求
    表現及未來入股增資之可能，方尋求告訴人投資，而告訴人
    亦經過諮詢律師後方為投資，本案自無詐欺之事；被告亦將
    告訴人交付之投資款項，使用於本案中平店及本案球場店，
    此有相關支出單據可參，且被告嗣後又與告訴人簽立消費借
    貸契約，欲償還告訴人先前投資之款項，被告自無詐欺取財
    之意圖等語（審易卷第53-65、87頁，本院易卷第35-37、15
    6頁）。
  ㈡經查，被告就其前為本案中原店之店長，曾邀約告訴人於106
    年12月27日至本案中平店參觀，隨後向告訴人佯稱：黃漢揚
    已允諾其得以250萬元入股，惟因其資金不足，黃卓駿是否
    願意投資，投資之事不可以讓黃漢揚知悉云云，告訴人因此
    陷於錯誤，於107年1月4日匯款150萬元至本案帳戶；被告後
    於107年2月18日某時，復向告訴人佯稱：本案棒球場店也可
    以讓告訴人投資等語，告訴人因此陷於錯誤，於同年3月19
    日匯款15萬元至本案帳戶各節，除經被告坦承如上外，並有
    證人即告訴人於偵查、審理中之證述（他卷第83-86頁，偵
    續卷第37-39頁，本院易卷第65-83頁）、證人黃漢揚於偵查
    、審理中之證述（他卷第109-111頁，本院易卷第113-139頁
    ）可參，並有被告與告訴人之通訊軟體LINE對話紀錄（他卷
    第11-13頁）、玉山銀行匯款單據影本（他卷第15頁）、金
    錢消費借款契約（他卷第17頁）、本案帳戶資料及明細（偵
    續卷第49-63頁）在卷可佐，此部分之事實當先予認定。
  ㈢被告確有本案詐欺取財犯行：
  1.黃漢揚於本院審理中證述以：被告跟伊工作5、6年，伊因為
    有投資其他店，受「旋轉門條款」的限制，不能在外面以自
    己名義作類似的店，所以不方便出面，因此伊委託被告出名
    做形式上之股東去成立公司；「MoM's TOUCH」是伊一個人
    獨資，盈虧都是伊一個人的，經營上都是由伊管理、控制，
    要支付的錢跟銀行帳戶之使用，均要經過伊的同意，本案中
    原店、中平店、棒球場店的設備費用都是由伊支出的，而伊
    信任被告，所以店裡的店務會交代被告去做，但被告的權限
    不可能有找人投資這件事；被告對本案中原店、中平店、棒
    球場店都沒有入股，伊也從來沒有說被告或其他員工有機會
    入股這件事，伊只有說過將來員工可以當分店的店長，他卷
    第110頁筆錄中伊講的是員工可以出去當店長；伊當時也不
    知道被告有去找告訴人投資的事情，被告也沒跟伊說過有人
    要投資本案中平店或棒球場店，伊是本案中平店賣掉後，員
    工說告訴人有跑來店裡，告訴人後來電話聯絡伊時，伊才知
    道等語（本院易卷第114-137頁）。
  2.依黃漢揚前揭證述內容，足見本案中平店、棒球場店均係黃
    漢揚獨自出資、經營，被告僅係受黃漢揚委託，以被告之名
    義登記成立公司，以迴避黃漢揚因經營其他店所受「旋轉門
    條款」之契約限制而已；而黃漢揚雖授權被告管理本案中平
    店、棒球場店之事務，但從未允諾被告可出資本案中平店或
    棒球場店，僅係告知被告及其他員工若將來分店有所發展，
    被告及其他員工均有機會擔任分店之店長等語。
  3.是被告既明知本案中平店、棒球場店為黃漢揚獨資，其僅係
    受黃漢揚委託出名擔任名義股東成立公司，以及受委託處理
    本案中平店、棒球場店之店務，且黃漢揚並未允諾被告會釋
    出本案中平店、棒球場店之股份予被告投資，被告竟然向告
    訴人佯稱：黃漢揚已允諾其得以250萬元入股本案中平店，
    惟因其資金不足，告訴人得參與投資云云；以及接續對告訴
    人佯稱：本案棒球場店也可以讓告訴人投資云云等不實之事
    ，當屬基於詐欺取財之故意，對告訴人施用詐術甚明。而告
    訴人隨後亦因被告前揭詐術陷於錯誤，前後匯款150萬元、1
    5萬元至本案帳戶內，而由被告取得前揭款項，足認被告確
    有本案詐欺取財犯行甚明。
  4.又被告於準備程序中自承：就收受自告訴人之投資款項中，
    僅有25萬元左右投入於本案中平店、棒球場店之經營，其中
    約55萬元後續歸還告訴人，約85萬元左右因家中有急用，而
    為挪用等語（本院易卷第36頁）。被告於審理中更自承：伊
    沒有出資要投入本案中平店100萬元之資金，伊與黃漢揚間
    就本案中平店之投資也沒有擬定契約書，就告訴人交付伊投
    資本案棒球場店之15萬元，伊直接就交給廠商等語（本院易
    卷第85-88頁）。並自承：本案中平店、棒球場店之盈虧，
    伊均無法按照一定比例去與黃漢揚分配（本院易卷第153-15
    4頁）等語。除均可佐證黃漢揚前揭證述從未允諾被告得就
    本案中平店或棒球場店出資等語之真實性外，更足見被告自
    告訴人處取得款項後，均未將該款項交付黃漢揚，亦未曾向
    黃漢揚陳稱其業已籌妥投資入股本案中平店、棒球場店之資
    金，益見被告向告訴人稱：黃漢揚已允諾其得以250萬元入
    股本案中平店、本案棒球場店也可以讓黃卓駿投資云云，當
    非真實，而屬欺詐。
  5.綜上，被告確有本案詐欺取財犯行一節，當可認定。
  ㈣被告及辯護人固辯稱：黃漢揚曾向被告提及「如果表現好的
    話可以入股」等語，黃漢揚於本案偵查中就此亦有證述，此
    見他卷第110頁筆錄即明，且被告亦擔任「MoM's TOUCH」之
    紙本股東，是被告據此認定未來有機會成為本案中平店、棒
    球場店之實質股東，為求表現及未來入股增資之可能，方尋
    求告訴人投資，而告訴人亦經過諮詢律師後方為投資，本案
    自無詐欺之事等語。惟查：
  1.黃漢揚未曾允諾被告得入股本案中平店、棒球場店，且本案
    中平店、棒球場店之盈虧，均非被告可得分潤、負擔一節，
    業經說明如上，是被告及辯護人此處所辯自難憑採。
  2.又黃漢揚於偵查中就是否曾允諾被告將來可以入股一事，其
    證述全文為：「我方才說那間店是在新中北路有誤，是在幸
    福街1號沒錯。我是有講過他和其他員工都有機會入股的事
    ，但是我的意思是說如果多開分店成功的話，其他沒有當店
    長的員工都有機會提升當店長」（他卷第110頁），足見黃
    漢揚證述之內容係員工將來可否擔任分店店長之事，被告及
    辯護人據此辯稱黃漢揚曾允諾被告入股本案中平店、棒球場
    店，對前揭證詞當有曲解或誤認，不足憑採。
  3.另告訴人交付本案投資款項與被告前，並未向律師先行諮詢
    一節，業經告訴人於本院審理中證述明確（本院易卷第72頁
    ），是被告及辯護人前揭所辯難認合於事實。且被告於本案
    既已施用前揭詐術，確實致告訴人陷於錯誤而交付財物，告
    訴人是否事先向他人諮詢一事，當與被告本案犯行計畫無關
    ，被告及辯護人此處所辯，亦無理由。
  4.被告及辯護人固以日偉有限公司估價單、飛揚廣播股份有限
    公司廣告託播契約書、亞洲廣播有限股份有限公司廣告帶製
    作合約書、亞洲廣播股份有限公司廣告託播契約書及相關統
    一發票影本（他卷第67-76、117-118、121-126、147、151
    頁）為據，辯稱被告將告訴人交付之投資款項，使用於本案
    中平店、棒球場店等語。惟被告於準備程序中業已自承：就
    收受自告訴人之投資款項中，僅有25萬元左右投入於本案中
    平店、棒球場店之經營，其中約55萬元後續歸還告訴人，約
    85萬元左右因家中有急用，而為挪用等語明確（本院易卷第
    36頁），是被告自告訴人處以投資名義取得之款項，並非均
    用於本案中平店或棒球場店，反而大多挪為私用，是被告及
    辯護人前揭所辯，即與事實不符，已難憑採。何況被告向告
    訴人所稱者，係將所收受之款項作為黃漢揚釋出股份之對價
    ，是被告前稱之詞若為真實，其自告訴人處取得款項後，當
    即向黃漢揚告稱業已籌妥款項，並進行後續投資入股之事，
    然被告捨此全然不為，而以前揭單據影本空言辯稱業已將告
    訴人交付之款項投資云云，自無可憑採。
  5.又被告於本案詐欺取財犯行後，固與告訴人簽立金錢消費借
    款契約（他卷第17頁），惟此係於被告遂行本案犯行後，與
    告訴人協調如何歸還以投資名義所詐取之款項，並不影響被
    告本案詐欺取財犯行之認定。被告及辯護人前揭所辯，並無
    理由。
  ㈤綜上，本案事證已臻明確，被告上開犯行足堪認定，其所辯
    亦無足採，應依法論科。
二、論罪科刑：
  ㈠核被告所為，係犯刑法第339條第1項之詐欺取財罪。
  ㈡被告本案雖先後以本案中平店、棒球場店投資之事對告訴人
    施詐，並致告訴人先後交付款項，惟衡酌被告均係利用誘騙
    告訴人投資「MoM's TOUCH」連鎖店之情境行騙，堪認被告
    當是基於單一詐欺犯意所為，而被告本案各次詐騙之犯行，
    在時空上有其連貫性，各該行為獨立性薄弱，依一般社會健
    全觀念，難以強行分開，各應視為數個舉動之接續施行，合
    為包括之一行為予以評價較為合理。是被告本案詐欺犯行，
    論以接續犯之一罪。
  ㈢爰以行為人之責任為基礎，審酌被告貪圖不法利益，利用黃
    漢揚、告訴人對其之信賴，向告訴人為本案詐欺取財犯行，
    詐取告訴人高達165萬元之鉅款，嚴重侵害告訴人之財產法
    益，其以黃漢揚同意釋出股份為由施詐，亦嚴重損害黃漢揚
    之社會信用，客觀犯行情節非輕；被告雖於準備程序中與告
    訴人達成和解，惟嗣後未就和解成立內容為任何給付，此有
    和解筆錄及告訴人之意見在卷可佐（本院易卷第44-1至45頁
    、第158頁），難認被告確有彌過之誠；並衡酌被告無視諸
    多證據資料，空言否認犯行，於犯後態度之考量上，無從為
    被告有利之認定（惟亦不作不利認定之因素，附此說明），
    另參酌被告自陳之智識程度、家庭經濟狀況（本院易卷第15
    5頁），檢察官、被告、辯護人、告訴人之量刑及本案意見
    等一切情況，量處如主文所示之刑，以示懲儆。
三、沒收：
    被告本案詐得之165萬元，為被告本案之犯罪所得，固應予
    宣告沒收。惟被告業已返還告訴人40萬元一節，業經告訴人
    於審理中陳述明確（本院易卷第157頁），考量就被告返還
    告訴人之部分若仍宣告沒收，實有過苛之虞，爰就此部分之
    金額扣除後，就被告本案詐得之125萬元部分宣告沒收，並
    諭知於一部或全部不宜宣告沒收時，追徵其價額。
據上論斷，應依刑事訴訟法第299條第1項前段，刑法第339條第1
項、第38條之1第1項前段、第3項，刑法施行法第1條之1第1項，
判決如主文。
本案經檢察官林岷奭提起公訴，檢察官林欣怡到庭執行職務。
中    華    民    國   111    年     1    月     5    日
                  刑事第四庭  審判長法  官  黃柏嘉
                                    法  官  涂偉俊
                                    法  官  張家豪 
以上正本證明與原本無異。
如不服本判決應於收受判決後20日內向本院提出上訴書狀，並應
敘述具體理由。其未敘述上訴理由者，應於上訴期間屆滿後20日
內向本院補提理由書(均須按他造當事人之人數附繕本)「切勿逕
送上級法院」。 
                                    書記官  蔡宗豪
中　　華　　民　　國　　111 　年　　1 　　月　　6 　　日
附錄本案論罪科刑法條全文：
中華民國刑法第339條：
意圖為自己或第三人不法之所有，以詐術使人將本人或第三人之
物交付者，處5年以下有期徒刑、拘役或科或併科50萬元以下罰
金。
以前項方法得財產上不法之利益或使第三人得之者，亦同。
前二項之未遂犯罰之。